臺灣高等法院臺南分院刑事判決
109年度上易字第637號
上  訴  人  臺灣嘉義地方檢察署檢察官
被      告  甲○○




上列上訴人因被告毒品危害防制條例案件，不服臺灣嘉義地方法
院109年度易字第465號中華民國109年8月27日第一審判決（聲請
簡易判決處刑案號：臺灣嘉義地方檢察署109年度毒偵字第874號
），提起上訴，本院判決如下：
    主  文
上訴駁回。
    理  由
一、聲請簡易判決處刑意旨略以：被告甲○○基於施用第二級毒品
    之犯意，於民國（下同）109年6月19日16時許，在其位於嘉
    義市○區○○路000號0樓000室居處，以將甲基安非他命放入吸
    食器燒烤吸食煙霧之方式，施用第二級毒品甲基安非他命1
    次。因認被告涉犯毒品危害防制條例第10條第2項之施用第
    二級毒品罪嫌。
二、案件起訴之程序違背規定者，應諭知不受理之判決，刑事訴
    訟法第303條第1款定有明文；檢察官未將被告先送勒戒處所
    觀察、勒戒而逕行起訴，其起訴之程序違背規定，自應諭知
    不受理之判決（最高法院88年度台非字第146號判決意旨參
    照）。
三、109年7月15日增訂施行之毒品危害防制條例第35條之1第1、
    2項規定「本條例中華民國一百零八年十二月十七日修正之
    條文施行前犯第十條之罪之案件，於修正施行後，依下列規
    定處理：㈠偵查中之案件，由檢察官依修正後規定處理。㈡審
    判中之案件，由法院或少年法院（地方法院少年法庭）依修
    正後規定處理；依修正後規定應為不起訴處分或不付審理之
    裁定者，法院或少年法院（地方法院少年法庭）應為免刑之
    判決或不付審理之裁定」。是犯同條例第10條之罪者，縱犯
    罪時間是在修正前，於毒品危害防制條例相關法條修正施行
    後即應依新法規定處理。而修正後之毒品危害防制條例第23
    條第2項，既僅規定「觀察、勒戒或強制戒治執行完畢釋放
    後，3年內再犯第10條之罪者，檢察官或少年法院（地方法
    院少年法庭）應依法追訴或裁定交付審理。」則其再犯(含3
    犯以上）如距最近1次犯該罪經依第20條第1項、第2項規定
    令觀察、勒戒或強制戒治執行完畢釋放後，已逾3年者，即
    應再令觀察、勒戒，不因其間是否另犯該罪經起訴、判刑或
    執行而受影響（最高法院109年度台上字第3098號、3135號
    判決意旨參照）。又關於修正施行之毒品危害防制條例第20
    條第3項規定「依本條第1項、第2項為觀察、勒戒或強制戒
    治執行完畢釋放後，3年後再犯第10條之罪者，仍適用本條
    第1項、第2項規定之觀察、勒戒或強制戒治」。此所謂「3
    年後再犯」，是否僅以本次再犯，距最近1次觀察、勒戒或
    強制戒治執行完畢釋放後，已逾3年即足，不因其間是否另
    犯第10條之罪經起訴、判刑或執行而受影響，業經最高法院
    大法庭以109年度台上大字第3826號裁定揭示：現行毒品條
    例既認施用毒品者具有「病患性犯人」特質，強調「治療勝
    於處罰」、「醫療先於司法」，對於第20條第3項及第23條
    第2項所謂「3年後（內）再犯」，自應跳脫以往窠臼，以「
    3年」為期，建立「定期治療」之模式。準此，第20條第3項
    規定中所謂「3年後再犯」，只要本次再犯（不論修正施行
    前、後）距最近1次觀察、勒戒或強制戒治執行完畢釋放，
    已逾3年者，即該當之，不因其間有無犯第10條之罪經起訴
    、判刑或執行而受影響。是依上開說明，修正施行之現行毒
    品危害防制條第20條第3項、第23條第2項所謂之「3年後」
    、「3年內」再犯第10條之罪，只要本次再犯距最近1次觀察
    、勒戒或強制戒治執行完畢釋放，已逾3年者即應再施予觀
    察、勒戒或強制戒治，無須區別其間是否另犯同條例第10條
    之罪經起訴、判刑或執行，而為不同之處理。
四、經查，本件被告有公訴意旨所指之施用第二級毒品犯行，固
    據其於警、偵訊供認在卷，並有搜索扣押筆錄、扣押物品目
    錄表、扣押物品收據、台灣檢驗科技股份有限公司濫用藥物
    檢驗報告、同意書等在卷可稽（警卷第13-18頁）。然被告
    前於95年間因施用毒品案件，經原審裁定令入觀察、勒戒處
    所觀察、勒戒，於95年2月13日因無繼續施用傾向釋放出所
    ，復於96年間至106年間因多次施用毒品案件，經法院判處
    罪刑、執行完畢，有臺灣高等法院被告前案紀錄表可按。被
    告雖於最近1次觀察、勒戒執行完畢釋放後之期間，又有多
    次施用毒品之前科紀錄，但依上開說明，其本件施用第二級
    毒品之犯行，距上開觀察、勒戒執行完畢已逾3年，即應再
    施予觀察、勒戒或強制戒治處分；且本案檢察官是於109年7
    月22日聲請簡易判決處刑（等同提起公訴），同年8月3日繫
    屬原審時，修正之毒品危害防制條例部分條文已生效施行，
    檢察官即應依修正後之規定處理，卻逕提起公訴，核屬起訴
    違背法定程式，應依刑事訴訟法第303條第1款規定，判決公
    訴不受理。是原審以檢察官起訴程序違背規定，不經言詞辯
    論，逕為不受理判決，核無不合。
五、駁回上訴之理由：
　㈠檢察官上訴雖以下列理由指摘原判決不當：①修正之毒品危害
    防制條例第20條、第23條規定之「3年後再犯」、「3年內再
    犯」，是否僅限於二犯施用毒品罪者，或兼含三犯以上之情
    形，修正說明確實未明確予以說明。而依修正之同條例第20
    條第3項之立法理由，已明確敘明該條適用之對象，限於3年
    後「始再」有施用第一、二級毒品行為者。而依過去實務見
    解認為如第3次犯雖距第1次犯之觀察、勒戒或強制戒治執行
    完畢釋放後3年以後，因釋放後3年內已有二犯，非「3年後
    始再犯」有施用第一、二級毒品，即無再施予觀察、勒戒或
    強制戒治。即修正後觀察、勒戒或強制戒治適用時機，應是
    於「初犯」及「3年後第2次犯」，或「距前犯判決執行完畢
    釋放後超過3年」之第3犯（含以上）者，始有適用。②被告
    於95年間因施用毒品案件經送觀察、勒戒執行完畢釋放後，
    已多次再犯施用毒品犯行經法院判處罪刑確定，則被告本次
    是第3犯以上再犯施用毒品罪，雖距上開觀察、勒戒執行完
    畢釋放已逾3年，仍應依法追訴，原判決逕為不受理判決，
    有適用法則不當之違誤。
  ㈡但依上開說明，修正後現行毒品危害防制條例第20條第3項所
    稱之「3年後再犯」，僅以本次再犯，距最近1次觀察、勒戒
    或強制戒治執行完畢釋放後，已逾3年即足，不因其間是否
    另犯第10條之罪經起訴、判刑或執行而受影響，業經最高法
    院大法庭著有109年度台上大字第3826號裁定意旨可資參照
    ，檢察官上訴所指之實務見解，既經最高法院大法庭予以變
    更，為本院所不採，其上訴為無理由，應予駁回，並不經言
    詞辯論為之。
據上論斷，應依刑事訴訟法第368條、第372條，判決如主文。
中　　華　　民　　國　　109 　年　　11　　月　　30　　日
                  刑事第一庭    審判長法　官  楊清安
                                      法　官  蕭于哲
                                      法　官  陳珍如
以上正本證明與原本無異。
不得上訴。
　　　　　　　　　　　　　　　　　　　書記官  盧建元
中　　華　　民　　國　　109 　年　　11　　月　　30　　日